【裁判字號】    99,上訴,2111
【裁判日期】    990831
【裁判案由】    毒品危害防制條例
【裁判全文】
臺灣高等法院刑事判決                99年度上訴字第2111號
上  訴  人  臺灣板橋地方法院檢察署檢察官
被      告  甲○○原名姚昱廷.
上列上訴人因被告違反毒品危害防制條例案件，不服臺灣板橋地
方法院99年度訴字第453號，中華民國99年5月20日第一審判決（
起訴案號：臺灣板橋地方法院檢察署98年度偵字第26517號），
提起上訴，本院判決如下：
    主  文
原判決撤銷。
甲○○轉讓第二級毒品，未遂，處有期徒刑壹年，緩刑肆年，並
應向公庫支付新臺幣壹拾伍萬元。
扣案之第二級毒品甲基安非他命壹包（毛重貳捌點肆參公克，驗
餘淨重貳柒點參肆公克）沒收銷燬，包裝袋壹個沒收。
    事  實
一、甲○○（原名：姚昱廷）明知甲基安非他命係毒品危害防制
    條例第2 條第2 項第2 款所列之第二級毒品，依法不得轉讓
    之，竟基於轉讓第二級毒品安非他命之故意，於民國98年9
    月26日1 時30分許，在臺北縣三重市○○街89巷口，欲無償
    提供甲基安非他命1 包（毛重28.43 公克，驗餘淨重27.34
    公克）予綽號「浩呆」之李浩銘，未及交付之際，即於現場
    為警查獲，並扣得甲基安非他命1 包（毛重28.43 公克，驗
    餘淨重27.34 公克），始悉上情。
二、案經臺北縣政府警察局三重分局移請臺灣板橋地方法院檢察
    署檢察官偵查起訴。
    理  由
一、證據能力部分：
（一）按被告以外之人於審判外之言詞或書面陳述，除法律有規
      定者外，不得作為證據，刑事訴訟法第159條第1項固有明
      文。被告以外之人於審判外之陳述，經當事人於審判程序
      同意作為證據，法院審酌該言詞陳述或書面陳述作成時之
      情況，認為適當者，亦得為證據；當事人、代理人或辯護
      人於法院調查證據時，知有上開刑事訴訟法第159條第1項
      不得為證據之情形，而未於言詞辯論終結前聲明異議者，
      視為有前項之同意，刑事訴訟法第159 條之5定有明文。
      查證人曾慶瑋、李浩銘於警詢、偵查中之證述，雖屬被告
      以外之人於審判外之陳述，惟被告未於本案言詞辯論終結
      前聲明異議，依上開說明，自有證據能力。
（二）本院以下援引之其餘證據資料，本院審酌該等書面作成時
      之狀況，認並無不宜作為證據之情事，依刑事訴訟法第15
      9條之5第2項規定，自得作為證據。
二、實體方面：
    訊據被告甲○○（原名姚昱廷）對於上揭事實坦承不諱，核
    與證人曾慶瑋、李浩銘於警詢及偵查中證述之情節相符，並
    有扣案之第二級毒品甲基安非他命1包足資佐證。該扣案之
    毒品經鑑驗結果確係第二級毒品甲基安非他命之事實，並有
    內政部警政署刑事警察局98年10月15日刑鑑字第0980135832
    號鑑定書1件在卷可稽，事證已甚明確，被告犯行堪以認定
    。
三、核被告所為，係犯毒品危害防制條例第8 條第2 項、第5 項
    之轉讓第二級毒品未遂罪，被告轉讓第二級毒品甲基安非他
    命淨重10公克以上，應依同條第6 項之規定加重其刑。被告
    著手於犯罪行為之實行而不遂，應按既遂之刑減輕之。又被
    告犯毒品危害防制條例第8 條第2 項之罪，於偵查中及本院
    審理時，均自白犯罪，應按毒品危害防制條例第17條第2 項
    之規定，遞減輕其刑。並與前開毒品危害防制條例第8 條第
    6 項之加重，先加後減之。
四、原審對被告論罪科刑，固非無見。惟按量刑之輕重，固屬事
    實審法院得依職權自由裁量之事項，惟仍應受比例原則及公
    平原則之限制，否則其判決即非適法。刑事審判旨在實現刑
    罰權分配的正義，故法院對有罪被告之科刑，應符合罪刑相
    當之原則，使輕重得宜，罰當其罪，以契合社會之法律感情
    ，此所以刑法第57條明定科刑時應審酌一切情狀，尤應注意
    該條各款所列事項以為科刑輕重之標準。又按對刑事被告如
    何量定其刑及是否宣告緩刑，為求個案裁判之妥當性，法律
    固賦與法官裁量權，但此項裁量權之行使，並非得以任意或
    自由為之，仍應受一般法律原則之拘束，即必須符合所適用
    法律授權之目的，並受法律秩序之理念、法律感情及慣例等
    所規範，若違反比例原則、平等原則時，得認係濫用裁量權
    而為違法（最高法院93年度台上字第5073號、86年度台上字
    第7655號裁判要旨參照）。查被告轉讓第二級毒品未遂，惟
    其被查獲之第二級毒品數量驗餘淨重高達27.34公克，遠超
    過毒品危害防制條例第8條第6項規定之一定數量即10公克，
    應加重其刑二分之一，法定本刑提高為7年6月以下有期徒刑
    ，且毒品對國民健康之戕害甚大，被告行為情節非輕，公訴
    人上訴意旨指摘原審量處有期徒刑4月，並予以無條件之緩
    刑，不僅不足收警惕之效，反而助長其僥倖之心，顯屬過輕
    等情，非無理由，爰由本院撤銷改判。爰審酌被告犯罪之動
    機、被查獲毒品之數量驗餘淨重高達27.34公克，數量非少
    ，危害國民身體健康，犯罪後坦承犯行態度尚佳等一切情狀
    ，量處如主文所示之刑，以資懲儆。又被告前未曾受有期徒
    刑以上刑之宣告，因一時失慮，偶罹刑典，事後已坦承犯行
    ，經此刑之宣告後，應知警惕而無再犯之虞，本院因認暫不
    執行其刑為當，予以宣告緩刑，用啟自新。另斟酌本案之犯
    罪情節，認仍應予以適當處分，茲依刑法第74條第2項第4款
    規定，命被告向公庫支付新台幣15萬元。扣案之甲基安非他
    命1包（毛重28.43公克，驗餘淨重27.34公克）應依毒品危
    害防制條例第18條第1項前段宣告沒收銷燬，包裝袋1個為被
    告所有，供本件犯罪所用之物，應依法宣告沒收。
據上論斷，應依刑事訴訟法第369條第1項前段、第364條、第299
條第1項前段，毒品危害防制條第8條第2項、第5項、第6項、第
17 條第2項、第18條第1項前段，刑法第11條前段、第25條第2項
、第38條第1項第2款、第74條第1項第1款、第74條第2項第4款，
判決如主文。
本案經檢察官林炳雄到庭執行職務。
中    華    民    國    99    年    8     月    31     日
                  刑事第六庭審判長法  官 郭豫珍
                                  法  官 何信慶
                                  法  官 吳淑惠
以上正本證明與原本無異。
如不服本判決，應於收受送達後10日內向本院提出上訴書狀，其
未敘述上訴之理由者並得於提起上訴後10日內向本院補提理由書
（均須按他造當事人之人數附繕本）「切勿逕送上級法院」。
                                  書記官 陳雅加
中    華    民    國    99    年    9     月    3     日
附錄：本案論罪科刑法條全文
毒品危害防制條例第8條
轉讓第一級毒品者，處 1 年以上 7 年以下有期徒刑，得併科新
臺幣 1 百萬元以下罰金。
轉讓第二級毒品者，處 6 月以上 5 年以下有期徒刑，得併科新
臺幣 70 萬元以下罰金。
轉讓第三級毒品者，處 3 年以下有期徒刑，得併科新臺幣 30
萬元以下罰金。
轉讓第四級毒品者，處 1 年以下有期徒刑，得併科新臺幣 10
萬元以下罰金。
前四項之未遂犯罰之。
轉讓毒品達一定數量者，加重其刑至二分之一，其標準由行政院
定之。

司法院資訊處製作；財團法人民間司法改革基金會備份。
